臺灣高等法院刑事判決
110年度上易字第562號
上  訴  人  
即  被  告  游貴湘


上列上訴人因妨害自由案件，不服臺灣桃園地方法院109年度易
字第449號，中華民國109年12月31日第一審判決（起訴案號：臺
灣桃園地方檢察署109年度偵字第7357、7404號），提起上訴，
本院判決如下：
    主  文
上訴駁回。
游貴湘緩刑貳年。
    事  實
一、游貴湘因見立法院院長游錫堃於民國109年2月12日，與時任
    美國在臺協會處長酈英傑會面時倡議臺美建交，與其個人之
    政治理念有所牴觸，而對游錫堃心生不滿，竟不思理性討論
    ，基於恐嚇危害安全之同一犯意，接續為下列行為：
  ㈠於同年月17日上午8時59分時許，至桃園市○○區○○街0號之大
    溪員樹林郵局，將內容載有「曾狂言摧毀三峽大壩的游錫堃
    ，被人定義為再啟台海戰爭的台奸，日前又力促美台復交，
    故意踐踏美國對華三公報，和聯合國2758號莊嚴決議案…為
    有效消滅『反中拒統』的戰爭災難，不致危及任何無辜第三者
    ，把台軍家屬的美滿家庭，變成無依老人，和孤兒寡婦的人
    間地獄，或叫游錫堃一家人，承擔滅門血案的悲傷，為此，
    謹奉上郵政匯票二萬元，請轉交給游錫堃，購買即時離台機
    票，離開台灣，待平安渡過和平統一之後，再回台與家人相
    聚」等語之信件（下稱本案信件）及面額新臺幣2萬元、受
    款人為游錫堃之郵政匯票（匯票號碼：0000000000-0，下稱
    本案匯票）以正本寄送至址設臺北市○○區○○○路0段000號之
    總統府予蔡英文總統，欲委請蔡英文總統將系爭匯票轉交予
    立法院院長游錫堃（嗣經總統府退還，故此部分不構成恐嚇
    危害安全罪），同時將本案信件之副本寄送至址設臺北市○○
    區○○○路0號之立法院予游錫堃；嗣經立法院院長辦公室人員
    於同年2月19日收受後告知游錫堃，致游錫堃憂其家人之生
    命、身體遭受危害而心生畏懼。
  ㈡於同年18日上午11時52分許，在其位於桃園市○○區○○○街000
    巷00號之住處，以電腦設備連結網際網路至社群網站臉書（
    FACEBOOK），用帳號名稱「游貴湘」將本案信件之內容以及
    本案匯票之翻拍照片均張貼至其個人頁面（下稱本案臉書貼
    文），並將閱覽權限設定為公開，使不特定人均得閱覽知悉
    。嗣經立法院院長辦公室人員於同年2月19日閱覽上開貼文
    內容後告知游錫堃，致游錫堃憂其家人之生命、身體遭受危
    害而心生畏懼。
  ㈢於上開㈠所示之本案信件、匯票正本經總統府於同年2月20日
    以用牋退還後，游貴湘再於同年2月27日至上址郵局，將上
    開用牋、本案信件及匯票再次寄送至址設臺北市○○區○○○路0
    號之立法院予游錫堃；嗣經立法院院長辦公室人員於同年3
    月2日收受後告知游錫堃，致游錫堃憂其家人之生命、身體
    遭受危害而心生畏懼。
二、案經內政部警政署刑事警察局移送臺灣桃園地方檢察署檢察
    官偵查起訴。
    理  由
壹、證據能力部分：
    按被告以外之人於審判外之陳述，雖不符刑事訴訟法第159
    條之1至第159條之4之規定，而經當事人於審判程序同意作
    為證據，法院審酌該言詞陳述或書面陳述作成時之情況，認
    為適當者，亦得為證據。又當事人、代理人或辯護人於法院
    調查證據時，知有第159條第1項不得為證據之情形，而未於
    言詞辯論終結前聲明異議者，視為有前項之同意，同法第15
    9條之5亦有明定。查本件檢察官就本判決下列所引被告以外
    之人於審判外陳述之證據能力均不予爭執，迄至言詞辯論終
    結，亦未對該等證據之證據能力聲明異議；上訴人即被告（
    下稱被告）游貴湘經本院合法傳喚，雖未於審理期日到庭表
    示意見，惟其於本院準備程序中，並未爭執證據能力（見本
    院卷第38至40頁），本院審酌該些供述證據作成時，核無違
    法取證或其他瑕疵，認為以之作為本案之證據屬適當，自有
    證據能力。其餘資以認定被告犯罪事實之非供述證據，均查
    無違反法定程序取得之情形，依刑事訴訟法第158條之4反面
    規定，亦具證據能力。
貳、實體部分：
一、認定事實所憑之證據及理由：　　　　　
    被告經本院合法傳喚，未於審理期日到庭，其於本院準備程
    序時固坦承有前揭寄送本案信件、匯票以及張貼本案臉書貼
    文等行為之客觀事實，惟矢口否認有何恐嚇危害安全犯行，
    於原審及本院辯稱：我寄送本案信件、匯票，並張貼本案臉
    書貼文係出於關愛，完全是一番好心，要勸告游錫堃停止台
    美建交，暫時離開臺灣待和平統一後，再回臺與家人相聚，
    並無恐嚇游錫堃之意思云云。經查：
  ㈠被告前揭寄送本案信件、匯票以及張貼本案臉書貼文等客觀
    行為，業據被告於警詢、偵查、原審及本院準備程序時，均
    坦承不諱（見偵字第7404號卷第11至17頁背面、偵字第7357
    號卷第47至49頁、原審卷第53頁、本院卷第38頁），核與證
    人即立法院院長辦公室助理陳昱廷於警詢時、證人即被害人
    游錫堃於偵訊時之證述相符（見偵字第7404號卷第31至33頁
    、偵字第7357號卷第77至81頁），並有郵局監視器錄影畫面
    擷圖、郵政匯票申請書、本案匯票翻拍照片、總統府用牋翻
    拍照片、立法院院長辦公室檢送資料函文暨檢送之資料、被
    告臉書頁面擷圖在卷可佐（見偵字第7404號卷第21頁背面至
    27頁、35至37、39頁），此部分事實，首堪認定。
  ㈡被告雖以前詞置辯，惟查：
  ⒈按刑法恐嚇罪，只須以加害生命、身體、自由、名譽、財產
    之事，恐嚇他人致生危害於安全者，即足成立，至於恐嚇之
    手段，並無限制，舉凡以言語、文字、動作或暗示之方法，
    而足以使對方理解其含義，並因而心生畏懼者，均包括之，
    且恐嚇之內容係以本人以外之至親為對象，因而致使本人心
    生畏懼者，亦應成立本罪；且恐嚇也者，亦僅以通知加害之
    事使人恐佈為已足，不必果有加害之意思，更不須有實施加
    害之行為。蓋恐嚇罪之判斷重點，實係在於被告之行為是否
    足以使人心生畏懼，致危害安全；至於被害人是否心生畏懼
    ，亦應本於社會客觀經驗法則以為判斷基準（最高法院75年
    度台上字第5480號判決、52年台上字第751 號判例意旨參照
    ）。
  ⒉查本案信件、臉書貼文內容提及「不致…叫游錫堃一家人，承
    擔滅門血案的悲傷」、「謹奉上郵政匯票二萬元，請轉交給
    游錫堃，購買即時離台機票，離開台灣，待平安渡過和平統
    一之後，再回台與家人相聚」等語，已有向被害人游錫堃暗
    示如不儘速離開臺灣，可能需要承擔滅門血案的悲傷之意，
    顯帶有恐嚇意味，一般人聽聞此等言語，已足以使人擔心其
    家人之生命、身體遭受危害而產生畏怖之心理；況證人即被
    害人游錫堃於偵訊時證稱：我辦公室助理有在109年2月19日
    收到被告寄送至立法院之本案信件，並告知我此事，且提供
    被告所張貼之本案臉書貼文讓我知悉，後來於同年3月2日我
    助理再次收到本案信件，又將該本案信件擷圖傳送給我，我
    看到被告所寄送之本案信件、匯票及本案臉書貼文後，會擔
    心家人的安危，並懷疑被告背後有集團資助，所以有請辦公
    室的顧問向警政署國會聯絡人通報等語明確（見偵字第7357
    號卷第77至81頁背面）；復依立法院院長辦公室檢送資料函
    文顯示，立法院院長辦公室確實於109年2月19日即傳送函文
    促請警政署國會聯絡人了解本案恐嚇事宜（見偵字第7404號
    卷第35頁），益徵被害人游錫堃確實因被告之前揭文字而畏
    懼，方於收到本案信件當日即請警政署協助了解。是被告前
    揭寄送本案信件、匯票以及張貼本案臉書貼文之行為，顯足
    以使人心生畏懼，致危害安全，而成立恐嚇罪甚明。
  ⒊又被告於偵訊時供承：我在本案信件、臉書貼文所提及之內
    容係為了阻止游錫堃搞台美建交，並且提醒游錫堃趕快離開
    臺灣，他如果不走就可能招致滅門血案承擔悲傷，游錫堃如
    果繼續搞台美建交，我不殺他，自會有人殺他等語（見偵字
    第7357號卷第47頁背面至49頁）；更於109年2月17日在其臉
    書頁面上張貼：「力促台美復交的台灣立法院長游錫堃…全
    都是踐踏聯合國莊嚴決議，無懼挑動台海戰爭的人渣垃圾，
    應予格殺勿論，藉此維護世界和平」等語，此有被告之臉書
    頁面擷圖在卷可佐（見偵字第7404號卷第39頁背面），可徵
    被告寄送本案信件、匯票，並張貼本案臉書貼文等行為之目
    的本在於使游錫堃心生畏懼而停止推動台美建交，顯非被告
    所稱單純出於關愛、好心云云，是被告上開辯詞難認可採。
  ㈢綜上所述，本案事證明確，被告犯行洵堪認定，應依法論科
    。
二、論罪：
  ㈠核被告所為，係犯刑法第305條之恐嚇危害安全罪。被告所為
    如犯罪事實一㈠至㈢所示之恐嚇行為，於自然觀念上雖屬數行
    為，然均基於同一恐嚇犯意，且行為時間密接，所傳達之內
    容同一，所侵害者復為相同之個人法益，顯見係基於同一犯
    意接續為之，合為包括之一行為予以評價，較為合理，為接
    續犯。
　㈡被告於行為時年齡已滿80歲，爰依刑法第18條第3項規定，減
    輕其刑。
三、駁回上訴之理由：　　
  ㈠原審經審理結果，以被告之犯行事證明確，因而適用刑法第3
    05條、第41條第1項前段，刑法施行法第1條之1第1項等規定
    ，並說明審酌被告未能克制自身情緒，理性討論政治議題，
    竟使用前揭方式以上開文字恫嚇，使被害人游錫堃心生畏懼
    ，致生危害於安全，應予非難，且犯後復否認犯行，態度難
    謂良好，惟念被害人表示被告年事已高，願意依法從寬處理
    等語（見偵字第7357號卷第81頁），兼衡其於警詢時自陳師
    範大學肄業之教育程度、無業、家庭經濟狀況小康，及被告
    為本件犯行之動機、目的、手段、所生危害等一切情狀，量
    處拘役40日，並諭知易科罰金之折算標準。復就沒收部分說
    明：本案信件固係供被告為辦案犯行所用之物，惟既已寄送
    至立法院予被害人收受，自非屬被告所有，爰不宣告沒收；
    至本案匯票雖亦係供被告為本案犯行所用之物，業經立法院
    退還予被告，然未經扣案，且屬日常生活可見之物，單獨存
    在不具刑法上非難性，欠缺刑法上重要性，爰不予宣告沒收
    等旨。
  ㈡經核原審認事用法，俱無違誤，量刑亦稱妥適，被告上訴意
    旨仍執前開陳詞否認犯罪，指摘原判決不當，請求撤銷改判
    ，業經本院詳予論駁如前，均難認可採，其上訴為無理由，
    應予駁回。　
四、宣告緩刑之理由：
　㈠按行為經法院評價為不法之犯罪行為，且為刑罰科處之宣告
    後，究應否加以執行，乃刑罰如何實現之問題。依現代刑法
    之觀念，在刑罰制裁之實現上，宜採取多元而有彈性之因應
    方式，除經斟酌再三，認確無教化之可能，應予隔離之外，
    對於有教化、改善可能者，其刑罰執行與否，則應視刑罰對
    於行為人之作用而定。倘認有以監禁或治療謀求改善之必要
    ，固須依其應受威嚇與矯治之程度，而分別施以不同之改善
    措施（入監服刑或在矯治機關接受治療）；反之，如認行為
    人對於社會規範之認知並無重大偏離，行為控制能力亦無異
    常，僅因偶發、初犯或過失犯罪，刑罰對其效用不大，祇須
    為刑罰宣示之警示作用，即為已足，此時即非不得緩其刑之
    執行，並藉違反緩刑規定將入監執行之心理強制作用，謀求
    行為人自發性之改善更新。而行為人是否有改善之可能性或
    執行之必要性，固係由法院為綜合之審酌考量，並就審酌考
    量所得而為預測性之判斷，但當有客觀情狀顯示預測有誤時
    ，亦非全無補救之道，法院仍得在一定之條件下，撤銷緩刑
    （刑法第75條、第75條之1），使行為人執行其應執行之刑
    ，以符正義。由是觀之，法院是否宣告緩刑，有其自由裁量
    之職權，祇須行為人符合刑法第74條第1項所定之條件，法
    院即得宣告緩刑，與行為人犯罪情節是否重大，是否坦認犯
    行並賠償損失，並無絕對必然之關聯性（最高法院102年度
    台上字第4161號判決意旨參照）。
　㈡經查，被告前未曾因故意犯罪而受有期徒刑以上之宣告，有
    本院被告全國前案紀錄表在卷可稽(見本院卷第27、28頁)，
    素行良好，被告於本件犯後雖對是否構成犯罪仍有所爭執，
    然對於所為之客觀事實始終全然坦承不諱，復審酌被告係因
    政治理念之不同，一時失慮致犯本罪，其現已係年近90歲之
    高齡，身體狀況不佳，再參酌被害人亦具狀表示：「游貴湘
    之行為雖出於對政治之關心，然亦應克制自身情緒，理性表
    達意見，…惟念其年事已高，懇請法院依法從寬處理」等語
    之意見(見本院卷第85頁)，本院綜合全案情節及考量上情，
    認被告經此偵審程序教訓，應已足使其受有相當警惕，信無
    再犯之虞，認所宣告之刑以暫不執行為適當，依刑法第74條
    第1項第1款之規定，諭知緩刑2年，以勵自新。
五、被告經本院合法傳喚，無正當理由而未到庭，爰依法不待其
    陳述，逕行判決。　
據上論斷，應依刑事訴訟法第371條、第368條、刑法第74條第1
項第1款，判決如主文。　
本案經檢察官林育駿提起公訴，檢察官呂光華到庭執行職務。
中　　華　　民　　國　　110 　年　　10　　月　　26　　日
                  刑事第一庭  審判長法　官  周煙平
                                    法　官  吳炳桂
                                    法　官  連育群
以上正本證明與原本無異。
不得上訴。
                                    書記官  廖紫喬
中　　華　　民　　國　　110 　年　　10　　月　　26　　日
附錄：本案論罪科刑法條全文
中華民國刑法第305條
以加害生命、身體、自由、名譽、財產之事恐嚇他人，致生危害
於安全者，處2年以下有期徒刑、拘役或9千元以下罰金。